【裁判字號】    98,易,2597
【裁判日期】    981214
【裁判案由】    偽造文書
【裁判全文】
臺灣臺北地方法院刑事判決              98年度易字第2597號
公  訴  人  臺灣臺北地方法院檢察署檢察官
被      告  甲○○
上列被告因偽造文書案件，經檢察官聲請簡易判決處刑（98年度
偵字第17830號），本院認不宜依簡易判決處刑（98年度簡字第
3505號），改行通常程序，判決如下：
    主  文
甲○○無罪。
    理  由
一、聲請簡易判決處刑意旨略以：被告甲○○於民國98年2月1日
    ，在臺北市大安區永康某處，以彩色影印之方式，偽造其所
    有前於95年3月7日向臺北市政府社會局所申請核發之身心障
    礙者專用停車位識別證1紙（北市社三停字第045152號，下
    稱識別證），至識別證原本，則交予他人使用，同享停車優
    惠銷單。嗣被告於上開識別證屆滿前之98年2月26日，持前
    開偽造之識別證，向臺北市政府社會局身心障礙福利科辦理
    換發，為承辦人員發覺係屬偽造，足以生損害於臺北市政府
    社會局對核發身心障礙者專用停車位識別證之正確性，因認
    被告涉犯刑法第216條行使第212條偽造特種文書罪嫌。
二、按犯罪事實應依證據認定之，無證據不得認定犯罪事實，不
    能證明被告犯罪者，應諭知無罪之判決，刑事訴訟法第154
    條第2 項、第301 條第1 項分別定有明文。又刑事訴訟法第
    161 條第1 項規定：檢察官就被告犯罪事實，應負舉證責任
    ，並指出證明之方法。因此，檢察官對於起訴之犯罪事實，
    應負提出證據及說服之實質舉證責任。倘其所提出之證據，
    不足為被告有罪之積極證明，或其指出證明之方法，無從說
    服法院以形成被告有罪之心證，基於無罪推定之原則，自應
    為被告無罪判決之諭知，最高法院92年台上字第128 號判例
    可資參照。
三、公訴人認被告涉有上開犯嫌，無非以臺北市身心障礙者專用
    停車位識別證申請表影本1紙、臺北市政府社會局身心障礙
    福利科簽核文件影本1紙、臺北市停車管理工程處函影本2紙
    、偽造之識別證1紙及被告之供述等為其論據。
四、訊據被告固坦承將其識別證彩色影印後持以銷單，並持之辦
    理換發識別證之事實，惟堅決否認有何偽造文書之犯行，辯
    稱：被告固然影印識別證，但和影印身份證無異，且持以銷
    單的車子均為被告所有且供被告使用，並未將原本交付他人
    使用，因原本遺失，也分不出何者為影本，何者為原本，始
    以影本辦理換發等語。
五、經查：
    (一)被告甲○○前於95年3月7日向臺北市政府社會局所申請核
      發身心障礙者專用停車位識別證1紙（使用期限至98年2月
      28日，北市社三停字第045152號），後於98年2月1日，在
      臺北市大安區永康某處，將上開識別證彩色影印，並分別
      將識別證之原本及影本，置於其所有之X3-0208號、8338-
      RK號自用小客車上，持以核銷停車費，享用優惠，後被告
      於上開識別證屆滿前之98年2月26日，持上開彩色影印之
      識別證影本，向臺北市政府社會局身心障礙福利科辦理換
      發，為承辦人員發覺係屬影本而非原本，被告嗣因重複銷
      單，經臺北市停車管理工程處處分應補繳重複銷單之停車
      費新臺幣（下同）29,585元，並經臺北市政府社會局處分
      自98年2月26日起至101年2月25日均不得再申請停車證，
      被告業於98年11月11日繳納29,585元之事實，有臺北市身
      心障礙者專用停車位識別證申請表（填表日期：98年2月
      26日）影本（他字卷第3頁）、臺北市政府社會局身心障
      礙福利科簽核文件影本（他字卷第6頁）各1紙、臺北市停
      車管理工程處函影本（他字卷第9至10頁）2紙、車號查詢
      汽車車籍（本院卷第13至14頁）2紙、臺北市政府社會局
      98年11月2日北市社障字第09844043500號函及所附94年3
      月8日臺北市身心障礙者專用停車位識別證申請表各1紙，
      臺北市政府社會局98年3月20日北市社障字第09833777000
      號函及郵政國內匯款執據、郵政匯票各1紙（本院卷第43
      至45頁）及彩色影印之識別證影本1紙（他字卷第2頁）扣
      案可憑，復為被告坦承在卷，可以認定。
    (二)按文書係供證明權利義務或事實之用，有時得以影本或複
      製品代替。故文書之影印或複製，如未另有變更其內容之
      行為，除法律另有規定外，並不負偽造文書或其他罪責，
      最高法院89年度台上字第3684號判決意旨可資參照。
    (三)查本案被告係身心障礙之人，向臺北市政府社會局請領識
      別證，供優惠停車之用，是其本身依法即有持識別證行使
      享受停車優惠之權利，今其將識別證彩色影印後，並未變
      更識別證之內容，且固然違反1人1車之規定（按依臺北市
      停車管理處公有身心障礙者優惠停車查核作業規定《汽車
      》第8條：本規定第3點、第4點、第5點及第6點所規範以1
      人1車為限，其餘車輛停車應依規定繳費。）而用於2車重
      複銷單，但此2車均為被告所有之汽車，並未將識別證影
      本提供他人所有之汽車違法使用，是其將識別證影印之行
      為，依照上開最高法院判決意旨，實與偽造特種文書之構
      成要件有間。則其誤將識別證影本持以銷單享受優惠停車
      、申請換發識別證，亦難認構成行使偽造特種文書自明。
六、綜上所述，被告將其請領之識別證彩色影印後，供其本身所
    有之汽車銷單享受停車優惠，並持以申請換發識別證之行為
    ，依公訴人所提出之證據，或其指出證明之方法，尚未能使
    本院之心證達到確信其為真實之程度，就被告是否涉犯公訴
    意旨所指之行使偽造特種文書犯行，仍有合理懷疑之存在，
    揆諸前揭法條及判例意旨，自應為被告無罪判決之諭知。
七、適用之法律：依刑事訴訟法第452條、第301條第1項、第284
    條之1，作成本判決。
本案經檢察官徐則賢到庭執行職務
中    華    民    國    98    年    12    月    14    日
                  刑事第十三庭  法  官  李貞瑩
以上正本證明與原本無異。
如不服本判決應於收受送達後10日內向本院提出上訴書狀，並應
敘述具體理由；其未敘述上訴理由者，應於上訴期間屆滿後20日
內向本院補提理由書（均須按他造當事人之人數附繕）「切勿逕
送上級法院」。
                                書記官  陳鳳瀴
中    華    民    國    98    年    12    月    17    日

司法院資訊處製作；財團法人民間司法改革基金會備份。
